臺灣臺南地方法院刑事判決　　　　　　　99年度易字第1109號
公　訴　人　臺灣臺南地方法院檢察署檢察官
被　　　告　林玉婷
上列被告因妨害名譽案件，經檢察官提起公訴（99年度調偵字第
652號），本
    主  文
林玉婷散布文字，指摘足以毀損他人名譽之事，處拘役貳拾日，
如易科罰金，以新臺幣壹仟元折算壹日。
    事  實
一、緣林玉婷於民國96年1月3日下午，至位於臺南市安定區港口
    里港口364號之10「安診所」看診，因不滿醫生及診所護
    士之態度，竟意圖散布於眾，於96年1月4日上午10時許，在
    其臺南市安定區港口里港口364住處，利用電腦網路設備，
    以「奇奇蒂蒂」為名，在其PChome新聞台（網址：http:
    //mypaper.pchome.com.tw/sunny1405/post/00000000
    00）及以「奇奇蒂蒂的天堂」為名，在其雅虎奇摩網站部落
    格（網址：http//tw.myblog.yahoo.com/jw!3s1VTvGTQE7jj
    kH8cyed7fJ mA--article?mid=63）發表如以「爛診所」為
    標題、如附件所載之文章，其中記載「護士也很機（車），
    我家地址給他寫他診所地址」、「什麼爛診所啊，裡面的醫
    生與護士一定有大勾結」等文字，於網路上供不特定人觀看
    而散布之，足以毀損「安診所」之名譽。
二、案經「安診所」即邱秋潭訴請台灣台南地方法院檢察署檢
    察官偵查起訴。
    理  由
壹、程序部分
  按被告以外之人於審判外之言詞或書面陳述，除法律有規定者
  外，不得作為證據。被告以外之人於審判外之陳述，雖不符刑
  事訴訟法第159條之1至第159條之4之規定，而經當事人於審判
  程序同意作為證據，法院審酌該言詞陳述或書面陳述作成時之
  情況，認為適當者，亦得為證據；當事人、代理人或辯護人於
  法院調查證據時，知有第159條第1項不得為證據之情形，而未
  於言詞辯論終結前聲明異議者，視為有前項之同意。刑事訴訟
  法第159條第1項、第159條之5分別定有明文。本院以下所引用
  告訴人於偵查中供述證據之證據能力，業經被告同意作為本案
  證據，復未據被告於本院言詞辯論終結前聲明異議，視為已同
  意該等證據具有證據能力，本院審酌該供述證係檢察官偵查時
  所作成，無違法或不當取供之疑義，認屬適當，具有證據能力
  。
貳、實體部分
  一訊據被告林玉婷就上述事實自白不諱，並有前開網頁2張影
    本在卷可資佐證（見警卷第9、10頁），與證人即告訴人邱
    秋潭於警詢、檢察官偵查中及本院審理時證述之情節相符，
    此部分之事實要可認定。次查，「安診所」之護士並未在
    被告當天之病歷或藥袋上填寫診所地址一節，業據被告自承
    在卷，核與證人即當日護士鄭舒珊、證述情節相符（見本院
    卷第77頁至第79頁），足見被告於文章中所稱「我家地址給
    他寫他診所地診」等語，並非屬實。
  二按刑法第310條第1、2項之誹謗罪為危險犯，行為人之誹謗
    行為只須有毀損他人名譽的危險，即為已足，被害人的名譽
    是否果已因行為人的誹謗行為受到毀損，則在所不問。至於
    行為人所指摘或傳述的事項，是否具有毀損他人名譽的危險
    ，應就被害人個人條件及指摘或傳述內容，就客觀上予以判
    定。若行為人所指摘或傳述的具體事實，足以使被害人受到
    他人的輕視或恥笑，其個人人格在社會評價上將大為降低，
    則可視為具有毀損名譽的危險性。至於主觀犯意部分，行為
    人只要對其指摘或傳述的事足以損害他人名譽有所認識，並
    有進而決意加以指摘或傳述該事件的具體內容的主觀心態，
    即具有誹謗故意，至於其所指摘或傳述的事是否為真實，或
    行為人是否確認該事為事實，均在所不問。故誹謗故意，不
    以直接故意為限，間接故意亦足以成立本罪。又參照同條第
    3項，對於所誹謗之事，能證明其為真實者，固為法律所不
    罰，但涉及私德而與公共利益無關者，不在此限。
  三本案被告以「護士也很機（車），我家地址給他寫他診所的
    地址」，已足使一般人對「安診所」產生負面評價，被告
    明知在網路留言，經由網際網路，可供不特定人或多數人瀏
    覽、轉載及下載，仍任意在網路指摘足以毀損告訴人名譽之
    事，則其有散布於眾之意圖，應無疑義。從而，本件事證明
    確，被告犯行堪以認定。
  四故核被告所為，係犯刑法第310條第2項之加重誹謗罪及刑法
    第309條第1項公然侮辱罪，其一行為屬犯上開2罪，應依刑
    法第55條從一重之加重誹謗罪處斷。查被告無前科，有台灣
    高等法院被告前案紀錄表在卷足憑，且有正當職業，素行尚
    良好。審酌被告僅第一次就診，未經查證事實之情況下，任
    意在部落格指摘診所護士亂載地址貶抑告訴人名譽之事實，
    其行事顯然過於情緒化，未能深思熟慮，人人固有發表言論
    的自由，但仍應尊重對方立場，言語文字均應有所節制，不
    應任意流於情緒散布貶抑性文字，使他人人格處於受人輕視
    或難堪之境，參以被告之留言藉由網路無遠弗屆迅速流傳之
    特性，勢必擴大告訴人名譽遭受損害之危險程度，並審酌被
    告犯後已知悔悟，除當庭向告訴人即安診所負責人邱秋潭
    道歉外，並願意提供新台幣10萬元以為賠償金額，惟告訴人
    拒絕接受，要求1400萬元民事賠償而無法與之和解等一切情
    狀，量處如主文所示之刑，並諭知如易科罰金折算標準。
參、至於被告文章中尚提及「他問我有沒有懷孕．．他不是醫生
    嗎」、「這間診所的地址：臺南縣安定鄉港口村港口235 之
    4號，診所名是安診所，有機會的話，別去這一間！保證
    你不是生病死，而是氣死的」等語。經查，證人邱秋潭於本
    院審理時，證稱醫療過程中，碰到年輕女性，有必要確認是
    否懷孕，才能決定是以內科或婦產科方式處置，伊確實有向
    被告詢問有無懷孕等語（見本院卷第70頁），被告此部分之
    用語固然刻薄、情緒且出於未諳醫學常識所致，但並非出於
    虛構不實，揆諸前開說明，自難逕以毀謗罪相繩，惟此部分
    與前述有罪部分係出於一行為，爰不另為無罪之諭知，附此
    說明。
據上論斷，應依刑事訴訟法第299條第1項前段，第309條第1項
、第310條第2項、第55條、第41條第1項前段，刑法施行法第1條
之1第1項、第2項前段，判決如主文。
本案經檢察官孫昱琦到庭執行職務。
中    華    民    國  100    年      6    月    30    日
                  刑事第一庭    法  官  洪士傑
以上正本證明與原本無異
如不服本判決應於收受本判後10日內向本院提出上訴書狀，並應
敘述具體理由。其未敘述上訴理由者，應於上訴期間屆滿後20日
內向本院補提理由書狀（均須按他造當事人之人數附繕本）「切
勿逕送上級法院」。
                                書記官  黃鋕偉
中    華    民    國  100    年      6    月    30    日
附件
爛診所─．─
昨天因為感冒生病了，所以去看醫生，
常去的那間診所沒開，只好去另一間。
去到那邊，醫生跟藥師聊天聊的超大聲，
我還以為他們是技工，來修理東西的。。。
醫生也不會叫護士來接待我，
護士看到我，也是以超慢的速度走過來，
來了也不講話，我就慢慢等他開口，
好不容易他說了：健保卡，我就不爽的拿出來，
第二句：第一次來嗎？我說對！
她就拿單子來給我寫，叫我寫住址跟電話，
我就真的很皮的只寫住址跟電話，
護士也很機，我家地址給他寫他診所的地址，
不知道他給我寫幹麻─。─
還好只有$80，不然真的會ㄍㄧㄠˇ到沒力！
然後醫生叫我進去看診，不知道是我欠他的還是怎樣，
動作超粗魯，不知道在急什麼─。─
更扯的是：他問我有沒有懷孕─。─
我說沒有，過沒多久他又說：真的沒有嗎？
拜託！我28天還沒走耶─。─他不是醫生嗎──？
不爽的看診完了，
等藥的途中，我看見一個阿婆要喝水，熱水好像正在燒，
所以沒熱水，這就算了，竟然連杯子都沒有─。─
護士當廠（應為『場』）在那邊補杯子，瞎！
更不爽的來了─。─
藥師叫我的名字，我過去，他丟我的健保ＩＣ卡！
藥袋都沒封，草草交傳飯後吃，一天兩次就塞給我！
媽的－－＋整個就是一個不爽到極點！
我什麼話都沒說，頭也不回的走了，
什麼爛診所啊─。─裡面的醫生護士一定有勾結，
不然這種護士怎麼不炒她魷魚──？
這間診所的地址：台南縣安定鄉港口村235─4號
診所名是安診所，有機會的話，別去這一間！
保證你不是生病死，而是氣死的─。─